【裁判字號】    89,易,1438
【裁判日期】    891227
【裁判案由】    詐欺等
【裁判全文】
臺灣桃園地方法院刑事判決                        八十九年度易字第一四三八號
    公  訴  人  臺灣桃園地方法院檢察署檢察官
    被      告  辰○○
右列被告因違反電信法等案件，經檢察官提起公訴（八十八年度偵字第一八九三九號
），本院判決如左：
        主  文
辰○○意圖為自己不法之利益，以無線方式，盜用他人電信設備通信未遂，處有期徒
刑伍月，扣案之易立信行動電話壹具（不包含其內之侵占他人之ＳＩＭ卡壹張）沒收
；又收受贓物，處有期徒刑伍月；應執行有期徒刑玖月，扣案之易立信行動電話壹具
（不包含其內之侵占他人之ＳＩＭ卡壹張）沒收。
被訴詐欺部分無罪。
        事  實
一、辰○○意圖偽冒他人名義申請行動電話門號使用，於民國八十八年十二月間，在
    桃園縣中壢市不詳地點，自姓名年籍不詳綽號「小鐘」之成年男子處，收受甲○
    ○、卯○○、乙○○、壬○○、庚○等五人遺失之身分證原本及辛○○、寅○○
    、戊○○、馬俊賢、丑○○、樓藏雲等六人遺失之身分證影本。辰○○又於八十
    八年十二月十六日下午，在桃園縣平鎮市○○路不詳址，拾獲一張門號為000
    0000000號之行動電話ＳＩＭ卡，即意圖為自己不法之所有，將之侵占入
    己，進而將該ＳＩＭ卡插入己之易立信行動電話空機內，欲以此方式盜用他人之
    行動電話門號通信，然尚未撥號使用，即於同日下午五時卅分許，為警在桃園縣
    平鎮市○○路一一二號查獲，其犯行因而未遂，並扣得前開之他人遺失之身分證
    原本、影本及已插入0000000000號之ＳＩＭ卡之易立信行動電話一具
    。
二、案經桃園縣警察局平鎮分局報請臺灣桃園地方法院檢察署檢察官偵查起訴。
        理  由
甲、有罪部分：
一、訊據被告辰○○對於右開事實坦承不諱，證人辛○○、甲○○、寅○○、庚○、
    壬○○、馬俊賢、李幸智（被害人乙○○之兄）、樓藏雲亦均於警訊或本院審理
    時證稱警方查得之身分證原本及影本確屬渠等遺失，並有各該人之身分證影本、
    贓物領據在卷可稽，且有扣案之已插入0000000000號之ＳＩＭ卡之易
    立信行動電話一具可資佐證，本件事證明確，被告犯行足堪認定。
二、核被告所為係犯刑法第三百四十九條第一項之收受贓物罪、第三百三十七條之侵
占遺失物罪、電信法第五十六條第四項、第一項以無線方式盜用他人電信設備通
    信未遂罪；公訴人雖未引用電信法第五十六條第四項、第一項之法條，然其已於
    起訴書犯罪事實欄針對被告該項罪行加以論述，自不影響本院之論罪。被告所犯
    侵占遺失物罪、以無線方式盜用他人電信設備通前信未遂罪間，互有方法結果之
    牽連關係，應依刑法第五十五條之規定，從較重之以無線方式盜用他人電信設備
    通信未遂罪處斷。被告所犯以無線方式盜用他人電信設備通信未遂罪、收受贓物
    罪之罪行，犯意各別，行為互殊，罪名有異，應分論併罰。被告所犯電信法第五
    十六條第四項、第一項之罪既尚屬未遂階段，自應依刑法第二十六條前段規定減
    輕之。爰審酌被告收受屬贓物之他人身分證多張係意圖偽冒他人名義申請行動電
    話門號使用、危害行動通訊秩序進而危害社會治安情節重大、其欲以他人之ＳＩ
    Ｍ卡以盜用他人行動門號、其之犯罪手段等一切情狀，量處如主文所示之宣告刑
    ，並依刑法第五十一條第五款之規定，定其應執行之刑。扣案之易立信行動電話
    空機一支，係被告所有，供被告犯罪預備之用，業據其陳述明確，應依刑法第三
    十八條第一項第二款之規定，宣告沒收。
三、公訴意旨另以：被告辰○○於右開時、地向姓名年籍不詳綽號「小鐘」之成年男
    子尚有收受子○○之身分證原本、癸○○、簡淑婷之身分證影本，因認其尚另涉
    犯刑法第三百四十九條第一項之收受贓物罪。按犯罪事實應依證據認定之，無證
    據不得推定其犯罪事實，刑事訴訟法第一百五十四條定有明文。又認定不利於被
    告之事實，須依積極證據，苟積極證據不足為不利於被告事實之認定時，即應為
    有利於被告之認定，更不必有何有利之證據，最高法院三十年上字第八一六號著
    有判例可資參照。經核公訴人認定被告右揭犯罪，無非係以右揭事實業據被告坦
    承不諱，並經證人子○○、癸○○、簡淑婷證述在案，且有贓物領據在卷，為其
    主要論據。惟查：被告固坦認有向「小鐘」收受子○○之身分證原本、癸○○、
    簡淑婷之身分證影本，然證人子○○於警訊中證稱伊之身分證係用以向一陳姓男
    子借高利貸，而將身分證扣留在該陳姓男子處，伊之身分證未遺失；證人癸○○
    則於警訊中證稱伊未曾遺失過身分證，伊出去工作大都使用身分證影本，可能因
    此將身分證影本流出；證人簡淑婷亦於警訊中證稱伊未曾遺失過身分證等語。因
    之，「小鐘」之人交付予被告之前開三人之身分證原本及影本尚無從即認定為贓
    物，此外，復查無其他積極證據，足以證明被告有何公訴人所指上開犯行，被告
    犯罪尚屬不能證明，衡諸首開法條及判例要旨，本應依法諭知無罪之判決，然此
    部分若成罪，則與前開論罪部分之收受贓物罪行具有實質上一罪之關係，爰不另
    為無罪之諭知。
乙、無罪部分：
一、公訴意旨略以：被告辰○○與不詳之人共同意圖為自己或第三人不法之所有，於
    民國八十八年九月十六日佯向台灣大哥大股份有限公司以己○○名義申請000
    0000000號行動電話，致台灣大哥大股份有限公司誤以為己○○有意與其
    訂立電話使用契約，而將該門號交付使用，惟渠等並無意繳費，而使自己或第三
    人受有免繳電話費新臺幣（下同）九百八十七元之財產上不法利益，因認其涉犯
    刑法第三百三十九條第二項之罪嫌云云。
二、按犯罪事實應依證據認定之，無證據不得推定其犯罪事實，刑事訴訟法第一百五
    十四條定有明文。又認定不利於被告之事實，須依積極證據，苟積極證據不足為
    不利於被告事實之認定時，即應為有利於被告之認定，更不必有何有利之證據，
    最高法院三十年上字第八一六號著有判例可資參照。
三、經核公訴人認定被告右揭犯罪，無非係以0000000000號行動電話係於
    八十八年九月十六日開始租用，至被查獲時為止，均未曾繳費，且帳單地址為被
    告位於桃園縣平鎮市○○路一一二號住所等情，有台灣大哥大股份有限公司函文
    及催繳帳單各一紙在卷可稽，則自同年十月間開始，被告即應開始收受台灣大哥
    大股份有限公司電話帳單，被告竟於偵查中辯稱不知帳單是第幾次寄到伊家云云
    ；而衡諸常情，一般人於此種情況下，應會心生疑問而向電話公司查詢或是閱畢
    後直接將帳單丟棄，惟警員竟會在被告住所搜獲己○○電話帳單，其所為顯與常
    情有違；此外警員又當場在其身上查獲多人之身分證正本或影本，被告亦自承是
    綽號「小鐘」交付申請電話之用，雖未及申請即被查獲而無法論處此部分罪責，
    然足見被告有持他人證件偽申請電話之犯罪習性，更足以認定此部分之犯罪事實
    ，為其主要論據。訊據被告則堅決否認右開事實，辯稱：伊亦不知何原因000
    0000000號行動電話之帳單會寄到伊之住處等語。經查：時下冒用他人身
    分申用行動電話門號者之情形屢見不鮮，尚無從僅以行動通訊公司之帳單寄至被
    告之住所，即推論該行動門號必係被告向該公司所申用者，亦無從僅以被告未主
    動向行動通訊公司查詢或將非屬己所申用之行動門號之帳單加以丟棄，即必謂被
    告係作賊心虛。再查，本院向台灣大哥大股份有限公司調取000000000
    0號行動門號之申請資料，其中申用人「己○○」之簽名筆跡，亦與本院八十九
    年十一月廿日審理時當庭命被告所書寫之筆跡顯未相符。至公訴人所指被告為警
    查獲之右開之屬贓物之身分證原本、影本，因本係「小鐘」交付予被告用以申用
    行動門號，因而認定被告確有冒用己○○名義申用0000000000號之行
    動門號，固非純然無據，然經本院調取冒用右開之屬贓物之身分證原本、影本之
    原持用人之名義而申用之行動門號之資料詳加比對，並傳訊該等身分證持用人及
    代為申請行動門號之通訊行負責人到庭說明，亦均未發現被告之犯罪確證，此有
    台灣大哥大股份有限公司八十九年九月十九日、八十九年十一月六日八九資警四
    二八五八號、四八五七一號函及其附件、和信電訊股份有限公司八十九年九月廿
    日回函及其附件、中華電信股份有限公司台灣北區電信分公司中壢營運處八十九
    年九月廿日、八十九年十月廿七日壢服密（八九）字第八五一號、第一０三三號
    函及其附件、遠傳電信股份有限公司八十九年十月廿七日之傳真函、泛亞電信股
    份有限公司八十九年十一月廿八日掛號函在卷可按，並經證人丙○○、丑○○、
    寅○○、己○○、丁○○等人到庭證述在案。此外，復查無其他積極證據，足以
    證明被告有何公訴人所指上開犯行，被告此部分犯罪尚屬不能證明，衡諸首開法
    條及判例要旨，自應依法諭知無罪之判決。
據上論斷，應依刑事訴訟法第二百九十九條第一項前段、第三百零一條第一項，電信
法第五十六條第四項、第一項、刑法第十一條前段、第三百四十九條第一項、第三百
三十七條、第五十五條、第五十一條第五款、第二十六條前段、第三十八條第一項第
二款，罰金罰鍰提高標準條例第一條前段，判決如主文。
本案經檢察官張春暉到庭執行職務
中      華      民      國      八十九    年    十二    月      廿七    日
                                臺灣桃園地方法院刑事第一庭
                                      法  官    曾  雨  明
右正本證明與原本無異。
如不服本判決，應於判決送達後十日內向本院提出上訴狀( 應附繕本 )，上訴於
臺灣高等法院。
                                      書記官    戴  育  萍
中      華        民        國    九十    年     一     月     二     日
附論罪科刑依據之法條：
電信法第五十六條第四項、第一項
第一項及第二項之未遂犯罰之。
意圖為自己或第三人不法之利益，以有線、無線或其他電磁方式，盜接或盜用他人電
信設備通信者，處五年以下有期徒刑，得併科新臺幣一百五十萬元以下罰金。
刑法第三百四十九條第一項
收受贓物者，處三年以下有期徒刑、拘役或五百元以下罰金。
刑法第三百三十七條
意圖為自己或第三人不法之所有，而侵占遺失物、漂流物或其他離本人所持有之物者
，處五百元以下罰金。


司法院資訊處製作；財團法人民間司法改革基金會備份。
